最高法院刑事判決　　　　　　　　　　　　　　　八十八年度台上字第一九○○號
　　上　訴　人　甲○○
右上訴人因殺人未遂案件，不服台灣高等法院，中華民國八十八年二月二日第二審判
決（八十八年度上訴字第一○二號，起訴案號：台灣士林地方法院檢察署八十七年度
偵字第六四一四號），提起上訴，本院判決如左：
    主  文
原判決關於殺人未遂部分撤銷，發回台灣高等法院。
其他上訴駁回。
    理  由
一關於撤銷發回部分
本件原判決認定上訴人甲○○於民國八十七年七月七日帶可發射子彈具有殺傷力之
制式半自動九○手槍一把及制式子彈五發，偕友人至陽明山、萬華等地飲酒，至同日
中午十二時十分許，已屬精神耗弱狀態，在台北縣三重市○○○路搭乘陳秋彰所駕計
程車，上車後竟在車內把玩上開手槍，不慎擊發一顆子彈，擊中陳秋彰右大腿受傷（
傷害部分偵查中撤回告訴），經陳秋彰停車報警，警員薛塵君據報前往處理，詎上訴
人明知薛塵君為執法公務員竟因拒捕而萌殺人犯意，持上開手槍（彈匣、子彈均掉落
在計程車內），朝薛塵君扣扳機四、五次射擊，因無法擊發，薛員始幸免於難等情，
因而撤銷第一審關於殺人未遂及定執行刑部分之判決，適用刑法第二百七十一條第二
項、第一項及有關法條之規定，論處上訴人殺人未遂之罪刑，固非無見。
惟查有罪之判決書，應於理由內記載其認定犯罪事實所依憑之證據及其認定之理由，
方為適法。本件原判決認定上訴人有殺人未遂罪之事實部分，其判決理由內除依憑被
害人陳秋彰在偵查及第一審之供述及指駁上訴人當時並非全無意識之精神狀態及其請
求訊問證人陳秋彰、薛塵君、蔡清堂、紀延志無必要之理由外，並未說明上訴人如何
對前來逮捕之警員薛塵君射擊拒捕而有殺人之犯意及行為並未生死亡之結果，所依憑
之證據及其認定之理由，難謂無判決理由不備之重大瑕疵。上訴意旨指摘原判決關於
殺人未遂部分不當，尚非全無理由，應認此部分有發回更審之原因。至原判決理由五
不另為無罪之諭知部分因公訴人認與前開殺人未遂論罪科刑部分具有裁判上一罪關係
，爰一併發回，合予指明。
二關於上訴駁回部分
本件上訴人甲○○另因未經許可持有手槍案件部分，不服原審判決，於八十八年二月
二十日提起上訴，並未述理由，迄令逾期已久，於本院判決前仍未提出，依刑事訴
訟法第三百八十二條第一項、第三百九十五條後段規定，其此部分之上訴自非合法，
應予駁回。
據上論結，應依刑事訴訟法第三百九十五條後段、第三百九十七條、第四百零一條，
，判決如主文
中      華      民      國    八十八    年      四      月     十五     日
                              最高法院刑事第十庭
                                  審判長法官  莊  登  照
                                        法官  洪  明  輝
                                        法官  蔡  清  遊
                                        法官  黃  一  鑫
                                        法官  林  秀  夫
      右正本證明與原本無異
                                              書  記  官
中      華      民      國    八十八    年      四      月    二十一    日
